【裁判字號】    89,上易,690
【裁判日期】    890615
【裁判案由】    侵占等
【裁判全文】
台灣高等法院刑事判決                            八十九年度上易字第六九０號
    上  訴  人
    即  被  告  乙○○
右上訴人，因侵占等案件，不服台灣台北地方法院，八十八年度自字第九四四號，中
華民國八十八年十二月三十一日第一審判決，提起上訴，本院判決如左：
    主      文
上訴駁回。
    事      實
一、乙○○於民國（下同）八十八年二月六日，在臺北市○○路○段六十九號，向甲
    ○○租得車號ＤＨ─一一三號營業小客車，嗣於八十八年三月二十日，因車號Ｄ
    Ｈ─一一三號營業小客車送修，改向甲○○租得車號Ｂ八─六一一號營業小客車
    一部，約定每日租金新臺幣（下同）六百元，每五日繳納一次。詎其竟意圖為自
    己不法之所有，自八十八年八月二日起即拒繳租金，嗣經甲○○以存證信函終止
    租約並請求返還上開車輛，亦拒絕返還該車，而在臺北市、臺北縣等地，將其因
    承租而持有之Ｂ八─六一一號營業小客車，予以侵占入己。迨至八十八年十一月
    五日，台灣台北地方法院為本案第一次審理期日後，始將上開車輛返還。
二、案經甲○○向台灣台北地方法院提起自訴。
    理      由
一、被告乙○○經合法傳喚未到庭辯解，其於原審審理及本院調查時，固坦承有向自
    訴人甲○○承租上開車輛，並自八十八年八月二日起即未繳納租金等情，惟矢口
    否認上開犯行，辯稱：因伊與人發生擦撞，車子須送修，所以未能將車輛返還，
    且伊當初本有買下上開車輛的打算，伊若有侵占之故意，於承租ＤＨ─一一三號
    營業小客車時，即可將之侵占，本件實屬民事糾葛云云。經查：被告曾向自訴人
    租得車號Ｂ八─六一一號營業小客車，為被告所自承，並有營業小客車租賃契約
    書在卷可憑。而被告自八十八年八月二日起拒繳車輛租金，經自訴人以存證信函
    函催結果，亦未將該等車輛返還等情，復為被告所不否認，核與自訴人指訴情節
    大致相符，並有自訴人八十八年十月一日寄發之存證信函附卷可稽。又被告於收
    受自訴人函催繳付租金及返還上開車輛之存證信函後，仍持續占有上開車輛，並
    於八十八年十月十八日與機車發生擦撞，且車號Ｂ八─六一一號營業小客車在自
    訴人八十八年十月一日函催之際，並未發生事故，亦無送修情事，亦據被告供承
    不諱，並有保險公司理賠紀錄表在卷足證。參以被告於接獲自訴人函催之存證信
    函後，既不願繳付租金，亦不願將上開車輛返還，且不願主動與自訴人聯繫或說
    明其租金未付及車輛未還之緣由，甚至仍持續使用該車輛等情，並衡之車號Ｂ八
    ─六一一號營業小客車在自訴人以存證信函函催被告返還之際，並無送修情事，
    被告辯稱所以延遲返還，係因車輛送修之故云云，顯非事實等節，顯見被告自未
    繳納租金之時起，就Ｂ八─六一一號營業小客車，即已有易持有為所有，侵占入
    己之不法意圖，被告上開所辯，核屬事後卸責之詞，不足採信。本件事證明確，
    被告犯行堪以認定，應予依法論科。
二、核被告所為，係犯刑法第三百三十五條第一項之侵占罪。原審適用刑法第三百三
    十五條第一項，罰金罰鍰提高標準條例第一條前段，審酌被告之犯罪動機、目的
    、手段、自訴人業取回上開車輛，犯罪所生危害尚屬非鉅及犯罪後之態度等一切
    情狀，量處有期徒刑參月，核無不合。被告上訴意旨，猶執陳詞，否認犯罪，非
    有理由，上訴應予駁回。
三、被告經合法傳喚，無正當理由不到庭，爰不待其陳述，逕行判決，併此敘明。
據上論斷，應依刑事訴訟法第三百六十八條、第三百七十一條，判決如主文。
中      華      民      國    八十九    年      六      月     十五     日
                        台灣高等法院刑事第七庭
                            審判長法  官  吳  啟  民
                                  法  官  施  俊  堯
                                  法  官  蘇  隆  惠
右正本證明與原本無異。
不得上訴。
                                  書記官  周  素  秋
中      華      民      國    八十九    年      六      月     十六     日
附錄本案論罪科刑法條全文
刑法第三百三十五條：
意圖為自己或第三人不法之所有，而侵占自己持有他人之物者，處五年以下有期徒刑
、拘役或科或併科一千元以下罰金。
前項之未遂犯罰之。


司法院資訊處製作；財團法人民間司法改革基金會備份。
